【裁判字號】    99,台上,5392
【裁判日期】    990826
【裁判案由】    偽造有價證券
【裁判全文】
最高法院刑事判決            九十九年度台上字第五三九二號
上  訴  人  甲○○○
選任辯護人  張泰昌律師
上列上訴人因偽造有價證券案件，不服台灣高等法院中華民國九
十八年十二月十五日第二審更審判決（九十八年度上更(一)字第二
０四號，起訴案號：台灣台北地方法院檢察署九十三年度偵緝字
第二二二、二三０號），提起上訴，本院判決如下：
    主  文
上訴駁回。
    理  由
按刑事訴訟法第三百七十七條規定，上訴於第三審法院，非以判
決違背法令為理由，不得為之。是提起第三審上訴，應以原判決
違背法令為理由，係屬法定要件。如果上訴理由書狀並未依據卷
內訴訟資料，具體指摘原判決不適用何種法則或如何適用不當，
或所指摘原判決違法情事，顯與法律規定得為第三審上訴理由之
違法情形，不相適合時，均應認其上訴為不合法律上之程式，予
以駁回。本件原判決依憑上訴人甲○○○坦承曾使用持有中之「
一花中花鮮花坊」支票本及前開鮮花坊、乙○○印章，簽發原判
決附表所示之支票後持向賴柏澄、張春鶴等人調現之供稱，證人
乙○○、詹憲政、賴柏澄、張春鶴之證詞，卷附台中商業銀行存
款業務往來申請約定書、支票存款開戶申請書、簽呈、印鑑、營
利事業登記證、支票暨退票理由單、帳戶交易紀錄、法務部調查
局測謊報告書及台灣台北地方法院檢察署九十二年度偵字第一二
九三二號、同署九十三年度偵緝字第二二二號卷證等證據資料，
認上訴人有其事實欄所載之偽造有價證券犯行，且敘明上訴人否
認該犯行，辯稱：有經過乙○○口頭同意使用支票，嗣因經濟不
佳，拖累乙○○，乙○○始改稱未經同意云云，為不足採，亦依
調查所得證據，於理由內詳予指駁、說明。因認上訴人犯行明確
，而撤銷第一審有罪部分之科刑判決，改判仍依牽連犯關係從一
重論處上訴人連續供行使之用，而偽造有價證券罪刑，已詳述所
憑之證據及其認定之理由。上訴意旨略稱：乙○○對於申請支票
帳戶有無認識，申請之相關文件是否為其所簽，對於台中商業銀
行台北分行已核發支票本一事是否知情，有無在場等等，於調查
、偵查及審判中前後供述矛盾，顯有瑕疵，無從採為上訴人犯罪
有無之認定，乙○○如未同意使用支票本，何以僅取回印章？足
見其有同意上訴人使用。而測謊報告均未就乙○○有無同意上訴
人使用支票一節詢問。難以其就未領取支票本及曾將印章交付沈
太太問題未呈現情緒波動反應，即認其所稱未同意為可採，上訴
人雖自承「事後得到乙○○的同意」、「乙○○事後有同意我使
用她花店的支票」，惟係指申請支票帳戶之後，不得依此為不利
上訴人之認定云云。惟查：犯罪事實之認定，證據之取捨及其證
明力之判斷，乃事實審法院自由判斷之職權，如其取捨不違背經
驗法則與論理法則，即不得指為違法，而據為上訴第三審之理由
。又證人之證言縱令先後未盡相符，但事實審法院本於審理時所
得之心證，就其證言一部分認為確實可信予以採取，原非證據法
則所不許。本件原判決綜合全案證據資料，而為上訴人上揭犯罪
之認定，已說明證人乙○○於北機組調查及檢察官偵訊、第一審
證述時，雖就是否知悉申請及具領支票之事，前後供述不一致，
然其就有申請開立支票帳戶，未事前同意上訴人簽發支票之基本
事實之陳述，則前後均供述一致，認乙○○於第一審所為證詞得
採為證據，且有上開證人、證物為據，非以乙○○之證述為惟一
論罪依據，上訴人辯稱事後有得到乙○○同意，然如乙○○申請
支票簿本意係借予上訴人使用，則應無上訴人所稱支票下來後才
向乙○○借用之情，上訴人所辯有同意使用支票本云云，應不足
採，而法務部調查局測謊報告認乙○○並未說謊，益證乙○○指
證非虛等情。均於判決內詳細說明本於調查所得之心證而為事實
判斷之理由，所為論斷，並無違法情形存在。此外，上訴意旨就
屬原審採證、認事職權之適法行使及原判決已說明事項，徒憑己
見，任意指摘為違法，且仍為單純事實之爭執，均非適法之第三
審上訴理由。其上訴違背法律上之程式，應予駁回。至上訴人所
犯與前述偽造有價證券部分有牽連犯關係之刑法第三百三十五條
第一項之侵占罪部分，核屬刑事訴訟法第三百七十六條第三款所
列不得上訴於第三審法院之案件。得上訴之偽造有價證券部分之
上訴既非合法，依上說明，本院自無從依審判不可分原則，就侵
占罪部分，併為實體上之審判，該部分上訴自屬法律上不應准許
，應併予駁回。
據上論結，應依刑事訴訟法第三百九十五條前段，判決如主文。
中    華    民    國  九十九  年    八    月  二十六  日
                      最高法院刑事第十一庭
                          審判長法官  石  木  欽
                                法官  洪  佳  濱
                                法官  韓  金  秀
                                法官  段  景  榕
                                法官  周  煙  平
本件正本證明與原本無異
                                      書  記  官
中    華    民    國  九十九  年    九    月    一    日
                                                     Q

司法院資訊處製作；財團法人民間司法改革基金會備份。
